【裁判字號】    98,訴,373
【裁判日期】    981130
【裁判案由】    損害賠償
【裁判全文】
臺灣嘉義地方法院民事判決               98年度訴字第373號
原      告  甲○○
被      告  丙○○
                        樓
訴訟代理人  吳光中律師
上列當事人間請求損害賠償事件，係原告於本院98年度嘉交簡字
第519 號過失傷害刑事案件提起附帶民事訴訟（98年度嘉交簡附
民字第15號），經本院刑事庭於民國98年6 月6 日裁定移送前來
，於民國98年11月17日言詞辯論終結，本院判決如下：
    主      文
被告應給付原告新臺幣萬壹仟零柒拾元，及自民國九十八年六
月十日起至清償日止，按週年利率百分之五計算之利息。
原告其餘之訴駁回。
訴訟費用由被告負擔百分之五，餘由原告負擔。
本判決第一項得假執行；但被告如以新臺幣萬壹仟零柒拾元預
供擔保，得免為假執行。
原告其餘假執行之聲請駁回。
    事實及理由
甲、原告主張：(一)被告於民國98年1 月25日駕駛訴外人丁○○所
    有車牌號碼2T—5935號自用小客車，沿嘉義縣番路鄉省道臺
    18線公路，由東往西即嘉義縣阿里山鄉向嘉義市方向下山直
    行行駛，於當日下午1 時30分許，行經該道路西向車道51.8
    公里處，本應注意汽車在行駛時，應注意車前狀況，並隨時
    採行必要之安全措施，汽車行駛於劃有雙黃實線之分向限制
    線之路段，禁止進行超車、跨越車道及迴轉等行為，而依當
    時天侯晴、日間有自然光線、路面柏油乾燥無缺陷、及視線
    不良等情況，並無不能注意之情形，而疏未注意，仍未減速
    慢行，貿然跨越雙黃實線、駛入對向車道而行駛前進，適有
    原告之配偶乙○○駕駛車牌號碼3W—0633號自用小客車搭載
    原告駛來，閃避不及，釀成被告所駕自小客車追撞乙○○所
    駕車輛之車禍，致原告受有胸壁挫傷及左側大腿瘀挫傷等傷
    害。(二)按因故意或過失，不法侵害他人之權利者，負損害賠
    償責任。不法侵害他人之身體或健康者，對於被害人因此喪
    失或減少勞動能力或增加生活上之需要者，應負損害賠償責
    任。不法侵害他人之身體、健康、名譽、自由、信用、隱私
    、貞操，或不法侵害其他人格法益而情節重大者，被害人雖
    非財產上之損害，亦得請求賠償相當之金額。民法第184 條
    第1 項前段、第193 條、第195 條第1 項前段分別定有明文
    。本件車禍事故肇因被告過失，導致原告受有上開傷害，被
    告依法需負損害賠償責任，茲就原告所得請求賠償之金額分
    別臚列如下：1.喪失或減少勞動能力之損失：原告之配偶乙
    ○○係千程汽車工業有限公司之負責人，原告為老闆娘，在
    上開公司服務，因受傷無法至公司上班工作，期間共計5 個
    月，原告僅以每人每月最低基本薪資新臺幣（下同）17,280
    元為請求，則薪資收入之損失共計86,400元。2.增加生活上
    之需要：醫療費5,000 元、推拿醫藥費9,000 元、止痛藥膏
    900 元、健康食品3,000 元、食物療養費1,200 元、交通費
    3,000 元、彈性躺床850 元，共計22,950元。3.非財產上之
    損害賠償：原告因受傷無法照料家庭、小孩，導致家庭生活
    失序、變調，且左側乳房嚴重瘀血，身心受創極大，為此請
    求精神慰撫金472,650 元等語。並聲明：被告應給付原告
    582,000 元，及自附帶民事訴訟起訴狀繕本送達翌日起至清
    償日止，按週年利率百分之五計算之利息；願供擔保，請准
    宣告假執行。
乙、被告則以：(一)被告所駕駛之自用小客車並未越入對向車道，
    係原告之配偶乙○○所駕駛之自用小客車越過雙黃線而釀致
    本件車禍事故，且原告之配偶乙○○於事故發生後曾撿拾碎
    片破壞現場，致使鑑定結果失當，是被告應無過失，原告所
    受之傷害係由其配偶乙○○之過失導致，則原告請求被告需
    負損害賠償責任，依法無據。(二)況原告主張受有胸壁挫傷、
    左側大腿瘀挫傷等情，然原告於案發後事隔14日之久，始於
    2 月7 日提出醫院診斷證明，至警方製作筆錄，主張受有上
    開傷害，則原告之傷害與本件車禍間有否相當因果關係，恐
    非無疑；而從聖瑪爾定醫院之病歷資料觀之，並無原告主訴
    胸壁受傷，圖面上亦無標示胸壁受傷之位置及面積，否認原
    告受有胸壁受傷等情，且病歷資料亦無大腿受傷之記載，則
    原告主張稱其受有胸壁挫傷、左側大腿瘀挫傷之傷害，所言
    不實。(三)縱認原告受有上開傷害屬實，然原告所請求之醫療
    費5,000 元、推拿醫藥費9,000 元、止痛藥膏900 元、健康
    食品3,000 元、食物療養費1,200 元、交通費3,000 元、彈
    性躺床850 元等，原告並未說明、或提出資料以證明與本件
    車禍有相當因果關係，抑或確實有支出之必要，且原告之傷
    僅係輕微瘀挫傷，精神慰撫金顯屬過高等語，資為抗辯，並
    聲明：原告之訴駁回；如受不利判決，願供擔保，請准宣告
    免為假執行。
丙、得心證之理由：
一、就原告主張如前開甲、(一)所示之事實，被告固不否認有於前
    揭時、地與訴外人乙○○所駕之自用小客車發生事故，惟辯
    稱其所駕駛之自用小客車並未越入對向車道，而係訴外人乙
    ○○所駕駛之自用小客車越過雙黃線而肇事，訴外人乙○○
    於事故發生後曾撿拾碎片破壞現場，且原告稱其受有胸壁挫
    傷及左側大腿瘀挫傷之傷害，所言不實云云。經查：
  (一)訴外人乙○○於刑事第二審審理時證稱略以：事故發生當時
    ，我開車要前往阿里山，在左轉彎時，被告的車子侵入我的
    車道撞到我車子的左前門、左後門、左後懸吊系統、左後輪
    胎。我在於警方還未到場前，有拍照。我的車子被撞後，左
    側導流板後部位掉到地上，前端則還附著於車上，導流板與
    路面有留下摩擦痕跡，詳如刑事第二審卷一第33頁照片等語
    （見刑事第二審卷二第8 至13頁）。參以訴外人乙○○所駕
    駛之上開車輛，於事故發生後其左側之導流板末端確係掉落
    在地，而該車後端有一長約1.1 公尺之刮地痕跡，與該車所
    停放之方向（即左前車頭靠雙黃線即分向限制線、車尾往路
    邊方向右斜）相同且與上開導流板成一直線，此有道路交通
    事故現場圖、證人乙○○所拍攝之照片及嘉義縣警局中埔分
    局員警蔡文章於事故現場所拍攝之照片2 張附卷可佐（見嘉
    義縣警察局中埔分局第0000000000號刑事偵查卷第7 頁；臺
    灣嘉義地方法院檢察署98年度偵字第2212號卷第17至22頁；
    刑事第二審卷一第33 頁 ），足認該刮地痕為訴外人乙○○
    之自用小客車左側導流板與地面摩擦所造成要無疑義，且嘉
    義縣警察局中埔分局就該刮地痕研判之結果亦認定同前，此
    有該分局98年7 月15日嘉中警偵字第0980027236號函可參（
    見刑事第二審卷一卷第31頁）。又事故發生後，訴外人乙○
    ○所駕駛之車輛其左前輪雖靠近雙黃線即分向限制線附近，
    然若扣除上開刮地痕1.1 公尺，顯離雙黃線尚有相當距離，
    當足推認事故發生時訴外人乙○○所駕駛之上開車輛，確係
    在遵行車道內行駛。
  (二)又事故發生後，被告自用小客車之左後車尾距訴外人乙○○
    之自用小客車之左前車頭為11.5公尺，此有前揭道路交通事
    故現場圖可佐（見警偵卷第7 頁）；另就前揭訴外人乙○○
    所拍攝之照片觀之，上開二輛自用小客車之間，散布為數甚
    多由二車撞擊所產生之碎片，足認二車撞擊地點當係在二車
    停放位置之間。被告於刑事審理時雖陳稱事故發生後其車輛
    之左前輪為擋泥板所卡死無法移動，前往事故現場執行拖吊
    被告自小客車之人員蔡慶焜亦證稱：被告上開車輛左前方之
    葉子板與裡面之護板，跟左前輪卡住等語（見刑事第二審卷
    二第20頁），然被告於警詢時陳稱略以：我的自小客車在事
    故發生時共搭載5 人，事故發生時並未煞車，地上無煞車痕
    等語（見警偵卷第1 頁第2 頁），其中地上無煞車痕之部分
    並與前揭道路交通事故現場圖所示情形吻合，參以被告車輛
    當時行向為下坡路段（見警偵卷第10頁至第11頁），故無法
    排除被告上開車輛於撞及訴外人乙○○之自小客車後，仍因
    其車上坐滿5 人且下坡前行未煞車所致之慣性作用，移動部
    分距離才發生左前輪卡住之情形，從而，被告所駕駛之自小
    客車於事故發生後所停放之位置並非二車撞擊地點應無疑義
    ，自難據此認定碰撞地點發生在被告遵行之車道內。
  (三)被告雖另辯稱：訴外人乙○○於事故發生後，撿拾碎片、破
    壞現場云云。然訴外人乙○○於刑事第二審審理時證稱略以
    ：警方到現場前，被告車子下來一名男子將其車道內之黑色
    塑膠板拿去放在被告行向之車道，我有將這塊板子再拿回我
    車道之大約位置等語（見刑事第二審卷二第10頁），參以訴
    外人即與被告同行之友人藍大為、陳忠暉均於審理時證稱僅
    見到訴外人乙○○移動一片碎片等語（見刑事第二審卷二第
    27頁、第30頁），且被告與訴外人乙○○2 人之自小客車間
    散布為數甚多之碎片，故訴外人乙○○縱有移動碎片，亦因
    數量甚少，上開碎片所處位置，仍非不得作為認定撞及地點
    之參考。另訴外人藍大為雖於審理時證稱略以：我坐在副駕
    駛座，被告車輛靠著山壁行駛轉彎等語（見刑事第二審卷二
    第23頁至第24頁、第26頁），訴外人陳忠暉則證稱略以：我
    坐在後座中間坐的位置可以見到前方雙黃線在被告車輛左側
    等語（見刑事第二審卷二第29頁、第32頁）。然其2 人均證
    稱以其等在被告自小客車內所乘坐之位置無法確認車禍發生
    時被告車輛有無在遵行車道內或壓線等語（見刑事第二審卷
    二第26頁、第32頁），故前開證人之證述均難據為有利被告
    之認定。
  (四)被告固否認原告受有前開傷害。然查原告於刑事第二審審理
    時陳稱：事故發生時，我靠著左側車門閉目休息，車禍發生
    後，我先生及小孩都下車急著把我拖下來，因為我當時無法
    呼吸，非常疼痛，我左大腿當時沒有瘀血，年假後再去看醫
    生，醫生說撞擊後二、三天左右瘀青才會出現，急診時醫生
    未對我左側大腿做任何處置等語（見本院卷第15頁、第17頁
    至第18頁）；另訴外人乙○○則於檢察官訊問時證稱略以：
    事故發生當時我太太（即原告）坐在我後座位，說他身體很
    難過，當時左側車門沒有辦法打開等語（見檢偵卷第8 頁）
    。參以訴外人乙○○所駕駛之車輛於事故發生後，其左後車
    門變形，左後輪胎爆胎等情（見檢偵卷第20頁、第22頁至第
    23頁），另財團法人聖馬爾定醫院所出具之診斷證明書亦載
    有原告所受之傷害為胸壁挫傷、左側大腿瘀挫傷等情（見警
    偵卷第12頁），足認當時被告所駕駛之車輛撞及訴外人乙○
    ○之自小客車左側車身，其力道非輕，致左側車門變形無法
    打開，且撞擊之力道造成位於左後座倚靠左側車門閉目休息
    之原告胸壁挫傷、左側大腿瘀挫傷明甚。至財團法人聖馬爾
    定醫院關於原告之急診病歷相關資料雖僅載有原告受有胸壁
    挫傷之傷害，而未載明左大腿瘀挫傷等情（見本院卷第57頁
    至64頁），然原告當時左大腿尚未出現瘀血，急診時醫師未
    為任何處置等情，業據原告陳明如前，且原告急診時僅主訴
    左肋緣痛，亦有急診病歷資料可稽（見本院卷第61頁），故
    該院上開急診病歷資料自無原告左大腿瘀挫傷之記載，然尚
    難因此遽而否認其事故發生時受有該項傷害。是原告主張其
    受有胸壁挫傷、左側大腿瘀挫傷等情，應為可採。
  (五)原告於本院審理時復主張其亦受有下背痛，疑腰關節病變等
    傷害，並提出診斷證明書為證（見本院卷第54頁）。惟原告
    因上開疾病前往就診之時間為98年6 月4 日，距離本件事故
    發生時，已4 月有餘，則前開疾病是否因本件事故所致，非
    無疑問，而前開診斷證明書及急診病歷（見本院卷第55頁至
    第56頁）均未記載引起該疾病之原因，原告復未提供其他證
    據供本院斟酌，自難採信。
  (六)綜上，本件係因被告駕車侵入對向車道，而與訴外人乙○○
    所駕駛之前揭車輛發生碰撞致原告受有胸壁挫傷、左側大腿
    瘀挫傷等情，應可認定。
二、按「汽車行駛時，駕駛人應注意車前狀況及兩車併行之間隔
    ，並隨時採取必要之安全措施。」、「汽車在未劃設慢車道
    之雙向二車道行駛時，應依下列規定：…二、在劃有分向限
    制線之路段，不得駛入來車之車道內。」道路交通安全規則
    第94條第3 項、第97條第1 項第2 款分別定有明文。查被告
    係領有駕駛執照之人，業據被告於警詢時陳明在卷（見警偵
    卷第2 頁），且有證號查詢汽車駕駛人資料附於刑事第二審
    卷二可參，是其對於應遵守上開規定自難諉為不知，再依卷
    附道路交通事故調查報告表所載及處理員警於事故當時所拍
    攝之照片觀之（見警偵卷第8 至11頁），事故當時天侯晴、
    日間有自然光線、路面柏油乾燥無缺陷、視距雖因有彎道而
    不良，然並無不能注意之情形，豈料被告仍疏未注意上開規
    定，因而肇事，致原告受有上開傷害，足見被告確有違反上
    述交通安全規定甚明。本件事故經送臺灣省嘉雲區車輛行車
    事故鑑定委員會，鑑定結果為：「一、丙○○駕駛自小客車
    ，於劃有分向限制線路段，駛入來車道不當，為肇事原因。
    二、乙○○駕駛自小客車，無肇事因素。」等情，有臺灣省
    嘉雲區車輛行車事故鑑定委員會嘉雲區98年5 月6 日980270
    案鑑定意見書在卷可參（見臺灣嘉義地方法院檢察署98年度
    調偵字第139 號卷第6 頁），其認定被告於本件交通事故確
    有過失乙節，與本院之上開認定一致。綜上，被告之過失行
    為與原告所受之前揭傷害結果間具有相當因果關係無疑。是
    被告係因過失不法侵害原告之身體權及健康權甚明。
三、按「因故意或過失，不法侵害他人之權利者，負損害賠償責
    任。」、「不法侵害他人之身體或健康者，對於被害人因此
    喪失或減少勞動能力或增加生活上之需要時，應負損害賠償
    責任。」、「不法侵害他人之身體、健康、名譽、自由、信
    用、隱私、貞操，或不法侵害其他人格法益而情節重大者，
    被害人雖非財產上之損害，亦得請求賠償相當之金額。」民
    法第184 條第1 項前段、民法第193 條第1 項、民法第195
    條第1 項前段固分別定有明文。惟依民事訴訟法第277 條本
    文規定，當事人主張有利於己之事實，經他造否認，應就該
    事實負舉證之責任，當事人如不能舉證證明所主張之事實為
    真實，其主張自不可採信。經查：
  (一)原告雖主張其支出醫療費用5,000 元，惟依其提出醫療費用
    收據（見本院卷第83頁至第84頁）記載支出之費用僅1,070
    元，就其餘支出則未舉證證明為真實，是應認原告因本件侵
    權行為所受支出醫療費之損害額為1,070 元，原告其餘之主
    張，不能採信。
  (二)原告主張其另支出推拿醫藥費9,000 元、止痛藥膏900 元、
    健康食品3,000 元、食物療養費1,200 元、交通費3,000 元
    及彈性躺床850 元等，惟就上開事實，原告並未舉證證明確
    有上開費用之支出，其主張已非可採；況前開民法第193 條
    所謂增加生活上之需要者，係指被害以前無此需要，因為被
    害以後，始有支付此費用之必要者而言，是因身體或健康被
    害時，延醫治療之醫療費用固屬此範圍，但若超過醫療目的
    ，或不能證明為療傷所必須之支出，則與加害行為無因果關
    係，自不能請求賠償。而原告亦未舉證證明前開支出為治療
    其所受前開傷害所必需，縱原告確有該費用之支出，亦難認
    係療傷所必要之支出，亦不能請求賠償。
  (三)原告主張其因受有前開傷害致5 個月不能工作，受有86,400
    元【計算式：5 （月）×17,280元】之損害乙節，亦為被告
    否認。就此，原告雖提出97年度薪資扣繳憑單、勞工退休金
    計算清冊及千程汽車工業有限公司出具之證明書等為證。惟
    扣繳憑單及退休金計算清冊至多僅能證明原告確實在該公司
    任職及其任職期間所領薪資金額而已，而前開證明書雖記載
    「本公司員工（甲○○君），於98年2 月至98年7 月止，因
    車禍受傷申請病假，期間薪資不給付。」等語，惟原告於98
    年1 月25日因受有上開傷害到財團法人聖馬爾定醫院急診，
    其進入急診時間為當日14時39分，經治療後，於當日15時20
    分即已離開急診，此有該院急診護理評估表、護理紀錄及嘉
    義縣救護紀錄表附卷可按（見本院卷第61頁至第63頁），另
    依原告所提醫療費用收據，原告嗣後亦僅在98年2 月3 日、
    2 月7 日兩次回診，且98年2 月3 日之收據上僅有掛號費及
    證明書費之記載，並無診療費、藥費或藥事服務費等記載，
    可認原告當日回診應僅係要求開立診斷證明書而非接受醫療
    。綜上足認原告雖受有上開傷害，但傷勢應屬輕微。又原告
    在受傷前係在其配偶所開設之公司擔任財務管理乙節，業經
    原告陳明（見本院卷第100 頁），綜觀原告所受傷害之程度
    及所擔任工作之性質，應無因受該傷害而致5 個月不能工作
    之可能，且原告縱因受上開傷害致須稍事休息，但查98年1
    月25日為農曆除夕，其後一直到98年2 月1 日則分別為農曆
    春節（含補假等）及星期假日等休息日，期間含受傷當日共
    計8 日，本無庸上班，原告當不致因休息而遭扣薪。從而，
    原告之前開主張，不能採信。
  (四)末查，原告之身體權及健康權受侵害，就非財產上之損害，
    雖得請求賠償相當之金額。但非財產上損害之慰撫金數額，
    究竟若干為適當，應斟酌加害人所施侵害行為之態樣、被害
    人所受傷害之程度、兩造身分、職業、教育程度、財產及經
    濟狀況等，為審判之依據。經查本件被告係因過失不法侵害
    原告之身體權及健康權，但原告所受傷害程度尚屬輕微等情
    ，已如前述；又原告為商專畢業，在其配偶所開設之公司擔
    任財務管理，每月薪資15,480元，被告則甫自大學畢業等情
    ，業據兩造陳明在卷（見本院卷第99頁至第100 頁、第118
    頁）；另依稅務電子閘門財產所得調件明細表所載，被告於
    97 年 度所得共計10,493元且無其他財產（見本院卷第94頁
    至第95頁）。本院斟酌被告所施侵權行為之態樣、原告所受
    傷害之程度及兩造之身分、教育程度、職業及被告之財產、
    經濟狀況等一切情事，認原告所得請求賠償之慰撫金（非財
    產上損害之金額）以3 萬元為適當，逾此範圍之請求實屬過
    高，不能准許。
  (五)綜上，應認原告得請求賠償之金額合計31,070元，逾此範圍
    之請求，於法無據，不能准許。
四、次按給付無確定期限者，債務人於債權人得請求給付時，經
    其催告而未為給付，自受催告時起，負遲延責任。其經債權
    人起訴而送達訴狀，或依督促程序送達支付命令，或為其他
    相類之行為者，與催告有同一之效力；遲延之債務，以支付
    金錢為標的者，債權人得請求依法定利率計算之遲延利息；
    應付利息之債務，其利率未經約定，亦無法律可據者，週年
    利率為百分之五，為民法第229 條第2 項、第233 條第1 項
    前段、第203 條所明定。本件係屬侵權行為損害賠償之債，
    屬給付無確定期限者，且係以支付金錢為標的，則依上揭法
    律規定，原告就被告應給付之上開金額，請求自刑事附帶民
    事訴訟起訴狀繕本送達之翌日即98年6 月10日起至清償日止
    ，按法定利率即週年利率百分之五計算之利息，自屬有據，
    逾此範圍之利息請求，於法無據，不能准許。
五、從而，原告依侵權行為之法律關係請求被告賠償31,070元，
    及自98年6 月10日起至清償日止，按週年利率百分之五計算
    之利息部分為有理由，應予准許；逾此範圍之請求，於法無
    據，不能准許。
六、本件判決所命被告給付之金額未逾50萬元，依民事訴訟法第
    389 條第1 項第5 款規定，應依職權宣告假執行，是就此部
    分，原告雖陳明願供擔保請求宣告假執行，惟應認其僅係促
    請本院為上開宣告假執行職權之發動而已，應由本院依職權
    為假執行之宣告；至被告部分，業陳明願供擔保請求宣告免
    為假執行，爰由本院酌定相當擔保金額，宣告被告如預供所
    定擔保金額，得免為假執行；原告其餘之訴既經駁回，其假
    執行之聲請已失所附麗，應併駁回之。
丁、訴訟費用負擔之依據：民事訴訟法第79條。
中    華    民    國    98    年    11    月    30    日
                  民事第一庭  法  官  林望民
以上正本係照原本作成
如對本判決上訴須於判決送達後20日內向本院提出上訴狀
中    華    民    國    98    年    11    月    30    日
                              書記官  陳慶時


司法院資訊處製作；財團法人民間司法改革基金會備份。
